臺灣士林地方法院民事判決　　　　　　　　　九十二年度訴字第一一三一號
　　原　　　告　乙○○即邱文.
　　訴訟代理人　甲○○
　　被　　　告　丙○○
當事人間請求損害賠償事件，本院於中華民國九十二年十二月二十四日言詞辯論終結
，本院判決如下：
    主　　文
被告應給付原告新台幣玖拾肆萬玖仟伍佰肆拾元及自民國九十二年十一月六日起至清
償日止，按年息百分之五計算之利息。
原告其餘之訴駁回。
訴訟費用由被告負擔十分之七；餘由原告負擔。
本判決第一項於原告以新台幣拾壹萬元供擔保後，得假執行。
原告其餘假執行之聲請駁回。
    事　　實
甲、原告方面：
一、聲明：
(一)、被告應給付原告新台幣（下同）一百三十萬零九千零四十元及自九十二年十一月
    六日起至清償日止，按年息百分之五計算之利息。
(二)、願供擔保宣告假執行。
二、陳述：
(一)、被告因工作問題，與原告發生爭執，竟懷恨在心，於民國九十一年六月三日十七
    時許，持長約三十至四十公分之刀子一支，至台北市○○區○○路七十六巷萊茵
    社區地下一樓停車場管理站內，以刀背毆打原告之左手臂，並接續以徒手方式毆
    打原告頭部至少九次，致原告受有頭部外傷合併輕微腦震盪、左側眼眶瘀傷三公
    分×二公分、左側上臂皮下瘀血二公分×四公分之傷害，被告業因傷害罪，經法
    院判處徒刑在案。
(二)、原告因被告之毆傷，受有損害，應由被告賠償，其應賠償之金額如下：
１、原告受傷後至今已支付醫藥費七萬一千四百四十元，應由被告賠償。
２、原告被毆受傷後，精神亦受到創傷，迄今猶未康復，自九十二年三月十一日至精
    神科就診，醫師認為至少須治療一年，而無法從事原來之警衛工作，原告受傷前
    之每月薪資為三萬二千元，自九十一年六月三日起至九十三年三月十一日止，勞
    動能力之損失為六十七萬七千六百元，應由被告賠償。
３、原告受傷後，須妻子照顧，致妻子未能外出做臨時工，而換取報酬，等於增加生
    活上之需要，以每月五千元計算，十二個月共六萬元，應由被告賠償。
４、原告因身體受傷，精神肉體所受痛苦甚大，至今仍在精神科就醫，故請求非財產
    上損害賠償五十萬元。
５、右述各項損害，共計一百三十萬零九千零四十元，均係被告不法侵害所生之結果
    ，均應由被告賠償。
三、證據：提出在職證明、薪資證明、醫藥費收據、診斷証明書為證。
乙、被告方面：
一、聲明：原告之訴及假執行之聲請均駁回。
二、陳述：原告請求賠償之金額過高，被告經濟能力不佳，無力賠償，且原告所主張
    之醫藥費亦應有勞保及健保給付，不應全由被告負擔，況原告並非不能工作，不
    得向被告請求勞動能力之損失。
丙、本院依職權向國防大學國防醫學院三軍總醫院（下稱三總）函查原告之傷情及精
    神狀況，並調閱被告刑事傷害案卷。
    理　　由
一、本件原告主張被告於上開時地毆打原告致原告受有頭部外傷合併輕微腦震盪、左
    側眼眶瘀傷三公分×二公分、左側上臂皮下瘀血二公分×四公分之傷害，並經刑
    事法院判處徒刑確定在案之事實，為被告所不爭執，並據原告提出診斷証明書為
    證，復經本院調閱被告刑事傷害案卷，查核無訛，自堪認原告之主張為真實。
二、按不法侵害他人之身體或健康者，對於被害人因此喪失或減少勞動能力或增加生
    活上之需要時，應負損害賠償責任。又不法侵害他人之身體、健康、名譽、自由
    、信用、隱私、貞操，或不法侵害其他人格法益而情節重大者，被害人雖非財產
    上之損害，亦得請求賠償相當之金額。為民法第一百九十三條第一、項第一百九
    十五條第一項前段所明定。本件被告不法侵害原告之身體，既經認定，自因對原
    告所受之損害，負賠償責任。茲將原告請求被告賠償費用，是否應予准許，分述
    如次：
(一)、醫療費七萬一千四百四十元部分：原告主張其傷後支出醫藥費七萬一千四百四十
    元，應由被告賠償；被告則以應有勞保及健保給付，不應全由其個人負擔云云。
    經查原告所提醫藥費收據，總計金額為七萬二千六百九十元，其中至三總就診支
    出之自付額為一萬一千四百九十元，被告應予賠償，應屬無疑。另六萬一千二百
    元部分，係原告接受傳統之接骨治療之支出，業據原告提出蓋有中華民國國術損
    傷接骨技術員協進會印文之收據為憑，而依該收據上所載主要係醫治扭傷、脫臼
    、撞傷，雖被告所提之三總診斷証明書上未有此等病症之記載，然西醫與中醫或
    傳統醫療就病名之記載，及病症之觀察，原即有所不同，被告對此復不爭執，應
    堪信為真正。而中醫就跌打損傷之治療有一定之療效，為眾所週知之事，故國人
    身體遇有體傷，尤其扭傷、脫臼或疼痛，除依西醫方式治療外，習作中醫或傳統
    治療，而被告就原告至接骨所作傳統治療之必要性，並未爭議，原告此部分請求
    ，亦應准許。又原告僅請求醫藥費七萬一千四百四十元，已自行扣除健保給付，
    且無所謂之勞保醫療給付，是被告抗辯，並非可採，原告請求被告賠償醫藥費七
    萬一千四百四十元，自屬有據。
(二)、減少勞動能力之損害金六十七萬七千六百元部分：原告主張受傷後，自九十一年
    六月三日起至九十三年三月十一日止，不能工作，受傷前每月薪資三萬二千元，
    ，共損失六十七萬七千六百元等語，業據原告提出診斷書及工作及薪資證明為考
    ，被告則以：原告可以工作云云為辯。查本院向三總函查原告受傷及精神狀況，
    該院函覆：「．．．二、查邱員所受之傷為頭部鈍傷併輕度腦震盪、左眼眶淤傷
    及左側上臂挫傷。以上傷勢治療四週可痊癒，身體之後遺症無或甚微。估計兩週
    內的在家休養為合理，治療期間不須完全停止原有作息。三、另邱員於九十二年
    三月十二日首次於本院精神科門診，主要症狀為精神運動遲緩，很少有語言反應
    ，無法回憶九十一年被追殺的生活事件及憂鬱相關症狀。四、當時之診斷為創傷
    後壓力症候群及嚴重型憂鬱症，前者很可能是被追殺事件導致，此病通常會合併
    其他精神疾病。五、邱員在後續門診追蹤治療，出現精神病症狀，情緒障礙等症
    狀，目前主要診斷為情感型精神病，通常至少需要至少一年以上的規則治療，但
    不一定可以痊癒，依邱員目前精神狀態，需持續治療，尚無法從事原來之工作。
    」等語，且經本院當庭勘驗原告之精神狀況，為「原告眼睛無神，表情比較呆滯
    」，有筆錄足按（本院卷六○頁），原告係九十一年六月三日為被告毆傷，並無
    證據證明原告之前有已精神疾病，其於九十二年三月十二日起始至三總精神科治
    療，而依前開三總之函示，應認原告精神疾病與被告之毆打，有相當因果關係。
    又該院預估原告之精神疾病，至少須治療一年，是原告主張自九十一年六月三日
    起至九十三年三月十一日止，均不能工作，應屬有據。再原告每月薪資原為三萬
    二千元，計其有二十一個月又九天不能工作，其損失為六十七萬七千六百元，原
    告請求被告賠償，應為有理，被告所辯原告尚能工作云云，為不可採。
(三)、看護費用六萬元部分：原告雖主張受傷後，須妻子照顧，致妻子未能外出做臨時
    工，而換取報酬，等於增加生活上之需要，以每月五千元計算，十二個月共六萬
    元，受有該項之損失，應由被告賠償等語，但依前開三總函所示，原告之外傷僅
    須治療四週即可痊癒（應不含扭傷精神受創），是原告在此段期間始須專人照顧
    ，至逾四週後之療養，既無庸完全停止原有之作息，即無須特別看護，是原告請
    求於一個月之看護費用五千元範圍內始屬合理。
(四)、精神慰藉金五十萬元部分：查原告受傷多處，不但肉體受苦，更進而引發精神疾
    病，至今一年餘猶未能治癒，本院斟酌原告受傷非輕，及兩造分別為高職、高中
    畢業、以前均從事保全業，現皆無業，經濟狀況全非良好，且原告育有二子，其
    中之一為重度，需要撫養等情（本院卷六一至六三頁有殘障殘障手冊及
    可參），認原告請求五十萬元精神慰藉金，自嫌過高，應予核減為二十萬元
    ，方屬公允，逾此數額之請求，為無理由。
(五)、合計被告應賠償原告之金額應為九十四萬九千五百四十元。
四、從而，原告本於侵權行為之損害賠償請求權，請求被告賠償於九十四萬九千五百
    四十元及自九十二年十一月六日起至清償日止按年息百分之五計算之利息之範圍
    內，為有理由，應予准許。原告逾此部分請求，核屬無據，應予駁回。
五、原告陳明願供擔保，聲請宣告假執行，經核其勝訴部份，核無不合，爰酌定相當
    之擔保金額宣告之；其餘假執行之聲請，因訴之駁回而失所附麗，不予准許。
六、據上論結，本件原告之訴為一部有理由，一部無理由，依民事訴訟法第七十九條
    判決如主文。
中　　　華　　　民　　　國　　九十三　　年　  　一  　　月    　七　  　日
                                        臺灣士林地方法院民事第一庭
                                            審判長法官　黃小瑩
                                            法      官  陳靜芬
                                            法      官  許永煌
右為正本係照原本作成。
如對本判決上訴須於判決送達後廿日內向本院提出上訴狀。
中　　　華　　　民　　　國　　九十三　　年　　  一 　　 月　　  十四  　日
                                            法院書記官  陳鳳嬌
